---
title: "Análisis de las condiciones del océano frente a Perú durante mi primer año de vida"
author: "Nicolás Rovegno Arrese"
output: html_document
---

```{r setup, include=FALSE}
knitr::opts_chunk$set(echo = TRUE)
```

```{r packages, echo=FALSE, include=FALSE}
knitr::opts_chunk$set(echo = TRUE)
library(ncdf4)
library(fields)
#install.packages("devtools")
#devtools::install_github("roliveros-ramos/kali")
library(kali)
```

```{r variables, echo = FALSE}
#variables sst
nc_sst = nc_open("datos/sst.nc4") 
sst_var = ncvar_get(nc_sst, names(nc_sst$var))
sst_lat = ncvar_get(nc_sst, "latitude")
sst_lon = ncvar_get(nc_sst, "longitude") - 360

#variables sss
nc_sss = nc_open("datos/sss.nc4") 
sss_var = ncvar_get(nc_sss, names(nc_sss$var))
sss_lat = ncvar_get(nc_sss, "latitude")
sss_lon = ncvar_get(nc_sss, "longitude") - 360

#variables ph
nc_ph = nc_open("datos/ph.nc4") 
ph_var = ncvar_get(nc_ph, names(nc_ph$var))
ph_lat = ncvar_get(nc_ph, "latitude")
ph_lon = ncvar_get(nc_ph, "longitude") - 360
ph_var_molar=ph_var/1000 #a mol/L
log_ph=abs(log10(ph_var_molar)) 

#variables sphy
nc_sphy = nc_open("datos/sphy.nc4") 
sphy_var = ncvar_get(nc_sphy, names(nc_sphy$var))
sphy_lat = ncvar_get(nc_sphy, "latitude")
spy_lon = ncvar_get(nc_sphy, "longitude") - 360
sphy_var2=sphy_var*10^6 #micromolar

#variables lphy
nc_lphy = nc_open("datos/lphy.nc4") 
lphy_var = ncvar_get(nc_lphy, names(nc_lphy$var))
lphy_lat = ncvar_get(nc_lphy, "latitude")
lphy_lon = ncvar_get(nc_lphy, "longitude") - 360
lphy_var2=lphy_var*10^6 #micromolar

#variable tphy - total plancton
tphy_var=lphy_var+sphy_var
tphy2=tphy_var*10^6 #micromolar
```

```{r datos_mensuales, echo = FALSE}
#promedio meses
mean_month = vector()
for (mes in 1:12){
  mean_month[[mes]]=(mean(apply(sst_var[,,seq(from = mes, to = 552, by = 12)],
  MARGIN = 3, FUN = mean, na.rm = TRUE)))
}

#max meses
max_month = vector()
for (mes in 1:12){
  max_month[[mes]]=(mean(apply(sst_var[,,seq(from = mes, to = 552, by = 12)],
                                MARGIN = 3, FUN = max, na.rm = TRUE)))
}

#min meses
min_month = vector()
for (mes in 1:12){
  min_month[[mes]]=(mean(apply(sst_var[,,seq(from = mes, to = 552, by = 12)],
                               MARGIN = 3, FUN = min, na.rm = TRUE)))
}
```

## Introducción
El presente reporte constituye la evaluación final del curso de Programación Científica del Programa de Maestría en Ciencias del Mar 2016-I. Como objetivo de dicho reporte se plantea un análisis de las condiciones oceanográficas frente al Perú durante el año 1991.

El año analizado correspondió a condiciones cálidas hacia el segundo semestre, de acuerdo al Índice Oceánico del Niño (ONI), mientras que según el Índice Costero El Niño (ICEN) se presentaron condiciones cálidas hacia el último trimestre del año (__Tabla 1__). Para el cálculo del ONI se utilizan los datos de ERSST en su versión 4 y se toman múltiples climatologías base centradas para periodos de 30 años, los cuales se actualizan cada 5 años (NOAA-CPC, 2017). En el caso del ICEN, su cálculo utiliza los datos de ERSST en su versión 3b y toma una climatología base para el periódo de 1980-2010 (ENFEN, 2012; Takahasi *et al.*, 2014).

__Tabla 1. Índices del Fenómeno El Niño durante 1991__ _(valores en negritas corresponden a condiciones cálidas según índice)_

|      |  DJF  |  JFM  |  FMA  |  MAM  |  AMJ  |   MJJ   |   JJA   |   JAS   |   ASO   |    SON   |    OND   |    NDJ   |
|------|:-----:|:-----:|:-----:|:-----:|:-----:|:-------:|:-------:|:-------:|:-------:|:--------:|:--------:|:--------:|
| ONI  |  0.4  |  0.3  |  0.2  |  0.2  |  0.4  | **0.6** | **0.7** | **0.7** | **0.7** |  **0.8** |  **1.2** |  **1.4** |
| ICEN | -0.65 | -0.47 | -0.39 | -0.21 | -0.08 | 0.21    | 0.30    | 0.35    | 0.39    | **0.48** | **0.61** | **0.55** |

En ese contexto se ha hecho un análisis de las bases de datos puestas a disposición en distintas escalas espacio-temporales, haciendo la acotación de que el que suscribe desconoce la fuente de dicha información. Además se ha seguido la metodología descrita para hallar el ICEN utilizando los datos proporcionados.

## Materiales y métodos

###Datos proporcionados
A continuación se describen las bases de datos provistas:

- Temperatura potencial superficial del mar (°C)
- Salinidad superficial del mar (psu)
- pH (mol/m^3^)
- Producción vertical integrada de fitoplancton pequeño (mol C/m^2^ s)
- Producción vertical integrada de fitoplancton grande (mol C/m^2^ s)

Todas las variables tienen como dimensiones de Latitud: **6.5 °N - 20 °S** y Longitud: **69.5 °W - 93.5 °W**. Los datos corresponden al periodo **1950-1996** con resolución temporal mensual.

###Tratamiento de los datos
Los datos de pH se encontraban en unidades de mol/m^3^, para lo cual se convirtió a mol/L. Luego para hallar el valor de pH se calculó el logaritmo de la concentración molar (mol/L), sin embargo los valores hallados resultan fuera del rango de valores hallados comunmente. Por ello esta variable no fue utilizada posteriormente (Libes, 2009).

La caracterización de fitoplancton pequeño y grande es de caracter cualitativo, para el análisis ambas variables fueron sumadas resultando en un valor total de fitoplancton. Además las unidades fueron transformadas por practicidad para el análisis.

###Metodología 
Para el análisis se utilizó R con los paquetes básicos, en adición de los siguientes paquetes: ncdf4, fields, kali (y las dependencias que los mismos requieren).

Se analizaron las anomalías de las TSM, SSM y fitoplancton ocurridas durante el año 1991 respecto al promedio del periodo 1950-1996.

Además se calculó el valor del ICEN con los valores de TSM provistos siguiendo la metodología dispuesta por el Comité ENFEN. Se calcularon los promedios mensuales para la región El Niño 1+2 (90°W -80°W, 10°S-0) para todo el periodo y luego se calculó la anomalía mensual de la media corrida de 3 meses de 1991 frente a a la media corrida del promedio mensual de todo el periodo. Por limitaciones de las dimensiones de los datos de TSM se realizó el cálculo para 90.5°W-80.5° y 10.5°S - 0.5°S.

## Resultados y discusión

#### __Condiciones espacio-temporales durante 1991__

```{r funciones, echo = FALSE}

#función anomalías
anho_1991=c(385:396)
Anom_1991 = function (var_nc, var_nom, var_lab, num){var_mean=apply(var_nc[,,], MARGIN = c(1,2), FUN = mean, na.rm = TRUE)
var_1991=apply(var_nc[,,anho_1991], MARGIN = c(1,2), FUN = mean, na.rm = TRUE)
anom_var=var_mean-var_1991
image.map(sst_lon, sst_lat, anom_var, sub = paste("Figura", num, "Anomalía de", var_nom, "durante 1991", sep =" "), legend.lab = var_lab, legend.shrink = 0.7, legend.width = 0.7)
}
```

```{r graficos_sst, echo = FALSE, fig.width=5, fig.height=5, fig.align="center"}
par(oma=c(0,0,0,2))
Anom_1991(sst_var, "temperatura", "ATSM", "1.")
```

El rango para caracterizar el ICEN como neutro se encuentra entre las anomalías de -1 y 0.4 °C. En la __Figura 1__ se puede ver que el rango de las anomalías anuales se encuentran dentro de ese rango. Las mayores anomalías negativas se encuentran frente al norte de Perú y Ecuador, y se extienden hasta Galápagos.

```{r graficos_sst_mensual, echo = FALSE, fig.width=5, fig.height=5, fig.align="center"}
par(oma=c(0,0,0,2))
plot(1:12, apply(sst_var[,,anho_1991],MARGIN = 3, FUN = mean, na.rm = TRUE), type = "l", lwd=2, col="green", ylim = c(15,30), ylab = "TSM (°C)", xlab="", sub ="Figura 2. TSM (max, mean & min) durante el año 1991", axes = FALSE, las = 1)
axis(2, at = axTicks(2), las = 1)
axis(1, at = axTicks(1), labels = month.abb[seq(from = 2, to = 12, by = 2)])
lines(1:12, apply(sst_var[,,anho_1991], MARGIN = 3, FUN = min, na.rm = TRUE), col="blue")
lines(1:12, apply(sst_var[,,anho_1991], MARGIN = 3, FUN = max, na.rm = TRUE), col="red")
lines(1:12, mean_month, col="black", lty = 2)
lines(1:12, max_month, col="black", lty = 2)
lines(1:12, min_month, col="black", lty = 2)
box()
```

En la __Figura 2__ se puede ver la variación estacional del promedio de la TSM (*verde*), del valor máximo (*rojo*) y del valor mínimo(*azul*). Las líneas punteadas corresponden al promedio de todo el periodo, para los valores máximos, promedios y mínimos respectivamente. Durante el año 1991 las variaciones estacionales siguieron la tendencia histórica.
  
```{r graficos_sss, echo = FALSE, fig.width=5, fig.height=5, fig.align="center"}
par(oma=c(0,0,0,2))
Anom_1991(sss_var, "salinidad", "ASSM", "3.")
```

En la __Figura 3__ se observan las anomalías de la salinidad superficial del mar. A lo largo de 1991 para el área de evaluación los valores de anomalías fueron pequeños, lo cual podría indicar un comportamiento regular de las masas de agua.  

```{r graficos_fito, echo = FALSE, fig.width=5, fig.height=5, fig.align="center"}
par(oma=c(0,0,0,2))
Anom_1991(tphy2, "fitoplancton", "fitoplancton (µmol C/m2 s)", "4.")
```

De la misma manera el fitoplancton mostró una concentración regular a gran escala (__Figura 4__), sin embargo frentre a la zona central de Perú a alrededor de 360 mn de distancia de costa se logra ver una zona de extensión considerable en la cual a lo largo del año se mantuvieron anomalías de entre 0.05 y 0.1 micromoles de C/m^2^ s.

#### __Re-calculando el ICEN__

En la __Tabla 2__ se muestran los valores del ONI y el ICEN, y además el valor hallado del ICEN (*ICEN_2*). Se ve que la reproducción del ICEN no guarda correspondencia con los valores del cálculo original del ICEN. Se plantean 3 motivos por estas diferencias. Los datos utilizados originalmente para el ICEN podrían tener una resolución distinta a los que se utilizó para el re-calculo, de manera que se puede haber "ganado" o "perdido" datos. Por las limitaciones de los datos se tuvo que tomar una región El Niño 1+2 diferente, la cual estuvo 0.5 grados desviada hacia el Sur y Oeste. Se trató de compensar datos más cálidos hacia el Oeste con datos más templados hacia el Sur, sin embargo esta diferenciación de la metodología puede haber modificado el resultado final. Finalmente al haber utilizado un distinto periodo promedio base las anomalías que resultan van a ser completamente distintas, considerando además que hay periodos de distinta variabilidad e intensidad que pueden generar ruido en los datos. Para evitar esto el ONI considera actualizar su periodo promedio base cada 5 años.

#####__Tabla 2. Índices del Niño__

```{r, ninho, echo=FALSE}

#recalc_ICEN

mean_1991_1_2=apply(sst_var[4:14,11:21,384:397], MARGIN = 3, FUN = min, na.rm = TRUE) #mean 1+2 solo 1991
MM_1991=as.numeric(na.omit(filter(mean_1991_1_2, rep(1/3,3)))) #Media movil 3 meses 1991

mean_1_2=apply(sst_var[4:14,11:21,], MARGIN = 3, FUN = min, na.rm = TRUE) #mean 1+2 
MM_1_2=as.numeric(filter(mean_1_2, rep(1/3,3))) #media movil 3 meses

meanMM_month_1_2 = vector() #monthly mean of 3-months moving mean
for (mes in 1:12){
meanMM_month_1_2[[mes]]=mean(MM_1_2[seq(from = mes, to = 552, by = 12)], na.rm=TRUE)
}

ICEN_2=round(meanMM_month_1_2-MM_1991, digits=2)

ONI=c(0.4, 0.3, 0.2, 0.2, 0.4, 0.6, 0.7, 0.7, 0.7, 0.8, 1.2, 1.4)
ICEN=c(-0.65, -0.47, -0.39, -0.21, -0.08, 0.21, 0.30, 0.35, 0.39, 0.48, 0.61, 0.55)
months=(month.abb)
Tabla=data.frame(months, ONI, ICEN, ICEN_2) #Fuente IGP, NOAA
Tabla
```

## Conclusiones
Año con tendencia fría, sss igual

- Durante el año 1991 la salinidad mostró la menor variabilidad.
- Durante el año 1991 la temperatura mostró cierta variabilidad, sin embargo esta igual estaría caracterizada dentro de lo esperado (*condiciones neutrales*)
- Durante el año 1991 la concentración de fitoplancton tuvo valores dentro lo regular a nivel, sin embargo hubo un foco de mayor productividad hacia 360 mn de distancia de costa de Lima.
- Los valores re-calculados del ICEN no correspondieron con los valores originales, debido a 3 factores identificados (o una mezcla de ellos).

## Referencias

ENFEN. (2012). _Definición operacional de los eventos El Niño y La Niña y sus magnitudes en la costa del Perú_. Nota Técnica

Libes, S. M. (2009). *Introduction to marine biogeochemistry.* Estados Unidos, Academic Press.

NOAA-CPC. (2017). Cold & Warm Episodes by Season. Recuperado de:http://www.cpc.ncep.noaa.gov/products/analysis_monitoring/ensostuff/ensoyears.shtml

Takahashi, K., K. Mosquera y J. Reupo. (2014). El Índice Costero El Niño (ICEN): historia y actualización. *Boletín Técnico "Generación de modelos climáticos para el pronóstico de la ocurrencia del Fenómeno El Niño"*. Instituto Geofísico del Perú, Febrero, 1, 2, 8-9.
