---
title: "Análisis de las condiciones del océano frente a Perú durante mi primer año de vida"
author: "Nicolás Rovegno Arrese"
output: html_document
---

```{r packages, echo=FALSE, include=FALSE}
knitr::opts_chunk$set(echo = TRUE)
library(ncdf4)
library(fields)
#install.packages("devtools")
#devtools::install_github("roliveros-ramos/kali")
library(kali)
```

## Introducción
Se ha hecho el análisis de las condiciones del océano frente a Perú durante el año 1991 como parte del examen final del curso de Programación Científica del Programa de Maestría de Ciencias del Mar 2016-I.

## Materiales y métodos
Se utilizaron bases de datos (fuentes) de las siguientes variables...

- Promedio TSM 1959-2005
- ATSM año de estudio

## Resultados y discusión

```{r check, echo = FALSE, fig.width=4, fig.height=4, fig.cap="ATSM durante el año 1991"}
library(ncdf4)
library(fields)
library(kali)
nc = nc_open("datos/sst.nc4")
sst = ncvar_get(nc, "to")
lat = ncvar_get(nc, "latitude")
lon = ncvar_get(nc, "longitude") - 360
sst_mean=apply(sst[,,1:552], MARGIN = c(1,2), FUN = mean, na.rm = TRUE)
sst_1991=apply(sst[,,384:396], MARGIN = c(1,2), FUN = mean, na.rm = TRUE)
anom_sst=sst_mean-sst_1991
image.map(lon, lat, anom_sst)
```

## Conclusiones
Año con tendencia fría


## Referencias

